臺灣高等法院刑事裁定
110年度聲再字第406號
再審聲請人
即受判決人  黎書成


代  理  人  賴錫卿律師
            王子璽律師
上列聲請人因毒品危害防制條例案件，對於本院108年度上訴字
第3060號，中華民國109年2月26日第二審確定判決（臺灣臺北地
方法院108年度訴字第172號，起訴案號：臺灣臺北地方檢察署10
7年度偵字第23889號、第28076號、第28820號），聲請再審，本
院裁定如下：
    主  文
再審之聲請駁回。 
    理  由
一、按民國109年1月8日修正公布，同月10日施行之刑事訴訟法
    增訂第429條之2前段規定，聲請再審之案件，除顯無必要者
    外，應通知聲請人及其代理人到場，並聽取檢察官及受判決
    人之意見。本院已依法通知再審聲請人即受判決人黎書成到
    場，並聽取檢察官及聲請人之意見（見本院卷內110年9月22
    日訊問筆錄），合先敘明。
二、聲請意旨略以：㈠按有罪之判決確定後，發現新事實或新證
    據，單獨或與先前之證據綜合判斷，足認受有罪判決之人應
    受無罪、免訴、免刑或輕於原判決所認罪名之判決者，為受
    判決人之利益，依刑事訴訟法第420條第1項第6款之規定，
    得聲請再審。㈡聲請人因毒品案件，經最高法院110年度台上
    字第496號判決判處罪刑確定。該確定判決主要以證人林威
    丞、吳梵棣之證詞為依據，認定聲請人犯罪。但是根據林威
    丞、吳梵棣、陳虹潔之陳述，足以證明被告絕無原審法院所
    認定之犯罪事實（詳後述），有林威丞、陳虹潔手寫聲明書
    可資證明，足認聲請人應受無罪之判決。㈢緣鈞院認定聲請
    人於本件毒品交易中所為，係立於「出賣人」之地位及角色
    ，非僅係居間介紹「牙保」而已云云，惟若被告真有販賣本
    件咖啡包之犯行，為何不管於警詢還是檢察官偵訊皆諭知有
    毒品危害防制條例第17條減刑規定下，被告仍堅持否認有上
    開犯行？實係因為被告確實係出於幫忙好友林威丞購買毒品
    之動機，才居中協調林威丞與吳梵棣之毒品交易。而鈞院認
    定聲請人有販賣毒品之動機，不外乎是由於吳梵棣所持有之
    100包咖啡包成本為1包185元，而林威丞所購買之價金為1包
    300元，而聲請人對於上情有所認知故有營利之意圖，惟就
    吳梵棣所持有之100包咖啡包，其中50包本來即為被告所有
    ，另外欲販售給林威丞之50包為吳梵棣所有，縱使存有價差
    ，獲利之人亦為吳梵棣非聲請人，聲請人僅是基於與林威丞
    與吳梵棣之交情，幫忙二人之毒品交易，絕非鈞院所認定之
    販賣毒品行為。懇請鈞院考量聲請人因未發現前開事實或證
    據，致未主張該有利於己之情事，始被判處罪刑確定，裁定
    准予開始再審，以保聲請人權益等云云。
三、按有罪判決確定後，因發現新事實或新證據，單獨或與先前
    之證據綜合判斷，足認受有罪判決之人應受無罪、免訴、免
    刑或輕於原判決所認罪名之判決者，為受判決人之利益，得
    聲請再審。前開所稱新事實或新證據，指判決確定前已存在
    或成立而未及調查斟酌，及判決確定後始存在或成立之事實
    、證據，刑事訴訟法第420條第1項第6款、第3項定有明文。
    準此，如經法院「調查」、「斟酌」過之證據，即非上開條
    文所指之新證據（最高法院108年度台抗字第42號裁定參照
    ）。而刑事訴訟法第420條第1項第6款「因發現新事實、新
    證據，單獨或與先前之證據綜合判斷，足認受有罪判決之人
    應受無罪、免訴、免刑或輕於原判決所認罪名之判決」係修
    法後放寬條件限制，承認「罪證有疑、利歸被告」原則，並
    非祇存在法院一般審判之中，而於判罪確定後之聲請再審，
    仍有適用，不再刻意要求受判決人（被告）與事證間關係之
    新穎性，而應著重於事證和法院間之關係，亦即祇要事證具
    有明確性，不管其出現係在判決確定之前或之後，亦無論係
    單獨（例如不在場證明、頂替證據、新鑑定報告或方法），
    或結合先前已經存在卷內之各項證據資料，予以綜合判斷，
    若因此能產生合理之懷疑，而有足以推翻原確定判決所認事
    實之蓋然性，即已該當。申言之，各項新、舊證據綜合判斷
    結果，不以獲致原確定判決所認定之犯罪事實，應是不存在
    或較輕微之確實心證為必要，而僅以基於合理、正當之理由
    ，懷疑原已確認之犯罪事實並不實在，可能影響判決之結果
    或本旨為已足。縱然如此，不必至鐵定翻案、毫無疑問之程
    度；但反面言之，倘無法產生合理懷疑，不足以動搖原確定
    判決所認定之事實者，仍非法之所許。至於事證是否符合明
    確性之法定要件，其認定當受客觀存在之經驗法則、論理法
    則所支配。又聲請再審之理由，如僅對原確定判決認定事實
    之爭辯，或對原確定判決採證認事職權之行使，任意指摘，
    或對法院依職權取捨證據持相異評價等情，原審法院即使審
    酌上開證據，亦無法動搖原確定判決，自非符合此條款所定
    提起再審之要件（最高法院106年度台抗字第838號裁定參照
    ）。
四、經查：
  ㈠原確定判決經綜合全案卷證資料，認定聲請人明知毒品危害
    防制條例第2 條第2 項第3 款所定之第三級毒品，依法不得
    販賣，竟於民國107 年6 月17日至19日23時43分間之不詳時
    間，由林威丞主動以通訊軟體「密聊」向黎書成表示欲購買
    摻有第三級毒品4-甲基甲基卡西酮之毒品咖啡包100 包，雙
    方並談定總價新臺幣3 萬元後，因黎書成人在國外，遂以通
    訊軟體「密聊」指示吳梵棣交付林威丞所需之毒品；吳梵棣
    、林威丞2 人依黎書成之指示，於107 年6月20日0 時16分
    許，在臺北市○○區○○路000 巷0 號前會面後，吳梵棣即將摻
    有第三級毒品4-甲基甲基卡西酮之毒品咖啡包100 包交付予
    林威丞。嗣於107 年6 月20日0 時35分許，林威丞搭乘車牌
    號碼000-0000號之營業小客車行經臺北市大安區辛亥路與新
    生南路口時，因警執行路檢勤務發覺可疑，當場在上開車內
    扣得摻有第三級毒品4-甲基甲基卡西酮之毒品咖啡包100 包
    （淨重合計945.19公克，測得第三級毒品4-甲基甲基卡西酮
    純度約1%，純質淨重合計約9.45公克）等事實，係憑被告黎
    書成於偵查及審理時均自承不諱，且有證人吳梵棣、林威丞
    於偵查之證述在卷可參（見107 年度偵字第23889 號偵查卷
    第123 至127、195 至197 頁、107 年度他字卷第7598號偵
    查卷第341 至345 頁），並有被告黎書成與證人林威丞通訊
    軟體對話擷圖及語音訊息譯文、臺北市政府警察局大安分局
    搜索扣押筆錄、扣押物品目錄表及扣押物品收據、扣押物品
    及現場照片等件附卷可稽（見107 年度偵字第15202 號偵查
    卷第43至46、65至71、209 至217 頁）。又證人林威丞遭員
    警查獲摻有之咖啡包100 包，經送內政部警政署刑事警察局
    鑑定，結果檢出第三級毒品4-甲基甲基卡西酮成分，淨重合
    計945.19公克，測得第三級毒品4-甲基甲基卡西酮純度約1%
    ，純質淨重合計約9.45公克乙情，有該局107 年7 月11日刑
    鑑字第1070065519號鑑定書在卷足憑（見107 年度偵字第15
    202 號偵查卷第231 至232 頁）。綜上，原確定判決論聲請
    人黎書成犯販賣第三級毒品罪，業已於原確定判決內詳予敘
    明認定之理由及證據，並對聲請人之辯解亦已詳予指駁，且
    說明捨棄不採之理由，有本院108年度上訴字第3060號判決
    在卷可參。
  ㈡聲請人雖主張出於幫忙好友林威丞購買毒品之動機，才居中
    協調林威丞與吳梵棣之毒品交易，僅係居間介紹「牙保」而
    已等云云聲請再審，惟查：原確定判決係參酌卷內聲請人之
    供述、證人吳梵棣、林威丞於偵查之證述、黎書成與證人林
    威丞通訊軟體對話擷圖及語音訊息譯文、臺北市政府警察局
    大安分局搜索扣押筆錄、扣押物品目錄表及扣押物品收據、
    扣押物品及現場照片等證據資料，相互勾稽，認為「依證人
    林威丞、吳梵棣證述可知，林威丞根本不認識吳梵棣，其自
    始即係與聲請人聯絡購毒事宜，就購買毒品之數量、種類、
    金額等節，亦係與聲請人達成協議，乃因聲請人當時人在國
    外地區，故聯絡吳梵棣持毒品前往為其進行交易，二人於交
    付毒品時僅確認彼此之身分而已，其餘有關毒品交易之任何
    具體內容或細節，均無任何對話、交談，甚至吳梵棣也未直
    接向林威丞收取該次交易之價金，則證人林威丞購買毒品之
    對象顯然就是聲請人，聲請人於本件毒品交易中所為，乃立
    於「出賣人」之地位及角色，非僅係居間介紹「牙保」而已
    ，本件毒品交易之買賣上契約關係乃存在於林威丞（買方）
    與聲請人間。另依吳梵棣之歷次陳述可知，就其有交付1850
    0元予聲請人而自聲請人處取得該毒品咖啡包100包一節，為
    一致之供述。吳梵棣所證聲請人知悉其持有之毒品咖啡包係
    每包185元購得一節，應屬可信，聲請人明知吳梵棣持有之
    毒品咖啡包每包成本為185元，猶以1包300元之價格販售予
    證人林威丞，每包可賺取利潤為125元，不論其嗣後與吳梵
    棣如何朋分利潤，聲請人主觀上係基於營利之意圖而為甚明
    ，所為自成立「販賣」毒品罪。」綜此，認定聲請人係犯毒
    品危害防制條例第2 條第2 項第3 款所定之販賣第三級毒品
    罪，業已定其取捨並說明理由（詳見原確定判決第3至9頁）
    ，並就聲請人於原審所為答辯，於判決理由中詳予指駁其不
    可採之理由、依據，堪認聲請意旨無非係對原確定判決取捨
    證據之職權行使予以指摘，並針對卷內證據持與原確定判決
    相異之評價，或徒憑己意所為之推論，均不足以對原確定判
    決認定之事實產生合理之懷疑。至聲請人提出之林威丞所提
    出之意見書中，再次說明購毒過程（見本院卷第11頁），並
    無足以影響原審法律評價之事實；而林威丞之妻陳虹潔意見
    書稱林威丞與聲請人交情良好，所以不會賺取差價，只有吳
    梵棣才會賺差價部分（見本院卷第13頁），惟此部分為陳虹
    潔之臆測，且陳虹潔並無參與本次購毒或販毒之犯行，自難
    以其證言做為動搖原確定判決之證據。綜上堪認聲請再審之
    理由，僅係對原確定判決認定事實之爭辯，且所提出之證據
    ，亦無法動搖原確定判決，揆諸前揭判決要旨，聲請人聲請
    意旨，不符刑事訴訟法第420條第1項第6款所規定之新事實
    或新證據之再審事由。
五、綜上，聲請意旨所述、所提出之新事實及新證據，並不符合
    刑事訴訟法第420條第1項第6款之再審要件，其聲請無理由
    ，應予駁回。
據上論斷，應依刑事訴訟法第434條第1項，裁定如主文。
中　　華　　民　　國　　110 　年　　9 　　月　　30　　日
                  刑事第八庭    審判長法　官  陳世宗
                                      法　官  吳勇毅
                                      法　官  呂寧莉
以上正本證明與原本無異。
如不服本裁定，應於裁定送達後10日內向本院提出抗告狀。
                                      書記官  賴資旻
中　　華　　民　　國　　110 　年　　9 　　月　　30　　日